【裁判字號】    90,重訴,3
【裁判日期】    900723
【裁判案由】    殺人
【裁判全文】
臺灣新竹地方法院刑事判決                              九十年度重訴字第三號
    公  訴  人  臺灣新竹地方法院檢察署檢察官
    被      告  庚○○
    指定辯護人  本院公設辯護人  林銘宏
右列被告因殺人案件，經檢察官提起公訴（九十年度偵字第七四二號），本院判決如
左：
    主  文
庚○○傷害人之身體因而致人於死，處有期徒刑拾貳年，褫奪公權陸年。
扣案之銀色折疊刀壹把沒收之。
    事  實
一、庚○○於民國九十年一月二十一日凌晨經其友人丙○○以行動電話邀約其至位於
    新竹市○○路一百六十九號處之「凱悅中正ＫＴＶ」六０九包廂內飲酒唱歌，乃
    於同日上午四、五時許抵達上址，並加入而與王建雄、丙○○、丁○○、戊○○
    、己○○及乙○○等人一起喝酒唱歌，其間，庚○○因拿ＭＤＭＡ（俗稱搖頭丸
    ）藥物予丙○○施用，致與王建雄發生口角爭執（庚○○涉嫌毒品危害防制條例
    部分另案偵辦），其遂基於傷害之犯意，而與王建雄在上址內發生互毆，而持刀
    刺擊人體上半身，有導致發生死亡結果之危險，且此在客觀上，應為庚○○可預
    見之事，庚○○竟仍於同日上午五時五十分許在上址，自所穿牛仔褲左邊口袋處
    掏出其所有之銀色折疊刀一把（經鑑驗非屬槍砲彈藥刀械管制條例規範之刀械）
    ，以逆時針左弧形方向，由上往下、由左往右、由前往後朝王建雄左胸部猛刺一
    刀，致王建雄胸部中線左側約十五公分及左肩下二十公分（至腳跟一二○公分）
    處受有刀傷，深及肺部，另外左前額（左眉部內側上緣）擦傷一Ｘ一公分、頭部
    有表淺擦傷、左膝部正面表淺性擦傷及左腹部外側下緣皮下出血及紅腫八Ｘ十公
    分等傷害（經解剖結果，心包膜有穿刺傷、大小約○‧六Ｘ二公分、左胸腔內有
    充血現象、心包膜有血栓塊及充血現象、心臟大動脈下方之血管有刺傷，大小為
    ○‧二Ｘ○‧六公分、左肺部上葉有刀穿刺傷，正面刀傷約一Ｘ四公分、背面刀
    傷大小約○‧五Ｘ一‧五公分，左胸腔內積血、外溢血液約一一○○ｃｃ，左肺
    部因刀穿刺而有氣胸現象），王建雄經送新竹市南門醫院急救，仍於同日上午八
    時許因左胸部刀穿刺傷，導致出血性休克而不治死亡。庚○○於行兇後迅速自現
    場逃逸，嗣由警循線於同日下午三時五十分，在新竹縣竹北市○○路博愛國小前
    處查獲，並在庚○○身上扣得作案用之銀色折疊刀一把，再經庚○○之供述，另
    於新竹市○○路龍徠亞賓館附近尋獲其作案時所穿黑色上衣及牛仔褲各一件。
二、案經甲○○（王建雄之父）訴由新竹市警察局移送暨新竹市警察局第一分局報請
    臺灣新竹地方法院檢察署檢察官偵查起訴。
    理  由
一、訊據被告庚○○對於右揭時地拿該把銀色折疊刀，以逆時針左弧形方向朝被害人
    王建雄左胸猛刺一刀致被害人死亡等情供承不諱，惟辯稱：當時和被害人發生吵
    架有二次，第一次因丙○○過來阻止，伊就坐下，後來因被害人不斷講話刺激伊
    ，伊才又站起來，丙○○有過來，但被害人衝過來先打伊，伊和他才開始打架，
    也是先被被害人打後，伊才拿刀出來，伊不是故意的，只是想要嚇嚇他，否則又
    為何不多刺幾刀，伊真的沒有想到事情會這麼嚴重云云。本院公設辯護人另辯稱
    ：被告與被害人素昧平生，僅因案發當天因故與被害人發生齟齬，實難想像被告
    有殺人犯意。且據在場之證人丙○○、丁○○及己○○證述內容可知，當時被告
    和被害人是互毆，證人等亦從未聽聞被告有任何要置被害人於死之言語，因此被
    告應該是在狹小之包廂空間內，混亂中不注意而刺到被害人，而非出於故意等語
    。
二、經查：
   （一）被告於前開時地，因故與被害人發生互毆，致被害人頭部及左下腹部等處
         受傷，嗣並拿出其所有之銀色折疊刀一把，由上往下、由左往右、由前往
         後朝被害人左胸部刺一刀，致被害人受有左胸部刀穿刺傷，送醫後因出血
         性休克不治死亡等情，業據被告於歷次警、偵訊及本院審理時坦承不諱，
         並經證人丙○○於偵訊時證稱：當時被害人看到被告拿藥給伊，就對伊說
         ：我最討厭嗑藥的人，在街上看到一次打一次，後來被害人叫伊讓開，他
         要和被告講話，他們在一起講話，不知何故就起了爭執，伊看到他們二人
         站起來，伊就站中間擋，不一會，被害人用右拳打被告的臉，被告又回過
         去，二人即拳打腳踢，被告被打到角落，伊就把他擋在角落沙發邊，被告
         就壓在乙○○身上，乙○○被嚇醒，一趕快叫人把被害人擋住，後來被告
         拿出一把刀時伊未看到，但伊有看到他衝過去，朝被害人身上刺一刀，大
         家就拖住被害人，伊去擋被告，才看到他有一把刀，後來被告就跑掉了。
         （問：被告與被害人站起來後，被告就拿刀出來？）（答：）他們是先打
         架，被告才拿刀出來等語，及證人丁○○於偵訊時證述：當時被告與被害
         人在講話，之後即吵起來，而且有打起來，有拳打腳踢，伊回過頭去看，
         他們二人站起來，被告拿刀出來，他們就打起來，被害人先打被告，被告
         就拿刀撲在被害人身上，伊把他們二人拉開，被害人身上都是血等語，及
         證人己○○於偵訊時證稱：當時被害人及被告二人站起來，被告將刀掏出
         來，被害人即用手打被告，被告將被害人推到角落，丁○○及丙○○將他
         們拉開時，被害人身上就都是血。（問：被告與被害人站起來，是被告先
         拿刀出來，二人才打架的？）（答：）是的等語在卷，雖然證人等對於被
         告係先拿刀出來才和被害人打架，或先打架，被告告才拿刀出來一節，陳
         述情節略有不同，然對於案發當時被告係與被害人發生互毆，被告持刀朝
         被害人身上刺了一刀等情均陳述一致，是以應認被害人頭部及左下腹部所
         受前開傷害確係因和被告互毆所造成，且被告確持刀刺了被害人一刀，並
         致被害人送醫後不治死亡無訛。至證人丙○○於本院審理時到庭所陳述：
         ‧‧‧之後伊把被告壓在沙發上，被告與伊面對面，這時才發現被告手上
         拿著一把刀，而被害人已經倒下去了。伊第一次看到被告手上有刀時就是
         在伊壓在他身上時，伊並沒有看到被告如何刺被害人，因為當時他們動作
         很快，而包廂內也暗暗的。伊當時站在他們中間，沒有注意到被告何時拿
         刀出來，是事後其他證人說被告一開始就拿刀在手。而伊當時一下攔被告
         ，一下攔被害人，在攔住被害人的時候，被告有衝向他，但是他有沒有朝
         被害人身上刺一刀，印象很模糊。伊印象最深的就是當壓住被告時，被告
         手中有刀。‧‧‧（問：到底被告和被害人先打架，還是被告先拿刀？）
         （答：）因為當時事情發生很快，伊只記得第二次把被告壓在沙發上時，
         看到被告手上有刀，同時看到被害人也倒下去等情，雖和其於偵訊時所為
         上開證詞不同，然因此部分與其他證人所陳述情節不符，且證人丙○○於
         檢察官偵查時離案發時刻較近，記憶較為清晰，且較無機會佈詞預設情節
         ，是以應認其於偵訊時所為之上開證詞較為可採。此外，並有被告所有並
         供其用來刺傷被害人之銀色折疊刀一把扣案足資佐證，且被告於案發當時
     所著衣褲上之血跡，經送鑑定結果，該毛衣及牛仔褲上血跡ＤＮＡ與被害
         人ＤＮＡ之ＳＴＲ型別相同，該型別在台灣地區中國人中分布之機率預估
         為１. ２７×１０等情，亦有內政部警政署刑事警察局九十年二月十四日
         （九十）刑醫字第一○九四○號鑑驗書一份在卷足參，足見被害人身上所
         受之前開傷害確係因被告與之互毆及持刀刺傷所造成無訛。
   （二）又查被告先係與被害人互毆，嗣持扣案之銀色折疊刀，以逆時針左弧形方
         向，由上往下、由左往右、由前往後朝被害人左胸部猛刺一刀，致被害人
         胸部中線左側約十五公分及左肩下二十公分（至腳跟一二○公分）處受有
         刀傷，深及肺部，另外左前額（左眉部內側上緣）擦傷一Ｘ一公分、頭部
         有表淺擦傷、左膝部正面表淺性擦傷及左腹部外側下緣皮下出血及紅腫八
         Ｘ十公分等傷害（經解剖結果，心包膜有穿刺傷、大小約○‧六Ｘ二公分
         、左胸腔內有充血現象、心包膜有血栓塊及充血現象、心臟大動脈下方之
         血管有刺傷，大小為○‧二Ｘ○‧六公分、左肺部上葉有刀穿刺傷，正面
         刀傷約一Ｘ四公分、背面刀傷大小約○‧五Ｘ一‧五公分，左胸腔內積血
         、外溢血液約一一○○ｃｃ，左肺部因刀穿刺而有氣胸現象），經送新竹
         市南門醫院急救，仍於同日上午八時許因左胸部刀穿刺傷，導致出血性休
         克而不治死亡等情，為被告所不爭，並據臺灣新竹地方法院檢察署檢察官
         督同法醫師相驗及經法務部法醫研究所法醫解剖結果無訛，此有勘驗筆錄
         、驗斷證明書、相驗屍體證明書、解剖照片及解剖報告在卷足稽，按持刀
         刺人體上半身將有導致死亡之危險，在客觀上應為被告所可預見之事，被
         告猶仍持刀朝被害人上半身刺去，並刺中被害人左胸部，導致其受有前揭
         所述傷害，後並因此處左胸部刀穿刺傷，送醫後因出血性休克不治死亡，
         足見被害人之死亡與被告之毆擊及持刀刺傷之行為間具有相當因果關係。
   （三）再查被告與被害人於案發當時係因故發生互毆，被告繼而持刀刺中被害人
         等情，已為被告所不爭執，並為證人等所證述在卷，業如前述，而按正當
         防衛係對於過去不正之侵害防衛自己或他人之權利而言，本件被告既與被
         害人於案發當時相互毆擊，被告自難主張渠之行為為正當防衛，況被害人
         只係徒手和被告發生互毆情況，當時證人丙○○亦在二人中間阻擋，被告
         卻係持上揭折疊刀刺中被害人上半身，更顯難認其所為係排除現在不法侵
         害之正當行為，自不待言。而被告主觀上固無因其傷害足致被害人死亡之
         預見，但被告以折疊刀朝人體上半身部位刺去，且其只刺一下，被害人胸
         部中線左側約十五公分及左肩下二十公分（至腳跟一二○公分）處即因此
         受有刀傷，並因深及肺部，致心臟大動脈下方之血管有刺傷，左肺部上葉
         亦有刀穿刺傷等傷害，業如前述，則在客觀上，此種方式將足以致人死亡
         ，應為被告所能預見，被告自應負傷害致死亡之結果，本件罪證明確，被
         告前開傷害致死亡之犯行堪以認定。
三、核被告庚○○基於傷害之犯意，並於客觀上能預見其持刀刺中人之身體上半身重
    要部位，足以引起受傷而導致死亡，其猶仍持刀刺中被害人胸部左側，並因深及
    肺部，導致心臟大動脈血管受有刺傷、左肺部上葉亦有刀穿刺傷等傷害而致死亡
    之行為，係犯刑法第二百七十七條第二項前段之傷害致人於死罪，公訴人雖認被
    告前開犯行，應成立刑法第二百七十一條第一項殺人罪，惟被告與被害人並無素
    怨，僅因拿ＭＤＭＡ藥物（即俗稱之搖頭丸）予證人丙○○施用，導致與被害人
    發生口角爭執，自無因此即萌殺害被害人之意，況且被告如真有殺害被害人之犯
    意，為何不於一和被害人發生肢體衝突之初即持刀刺被害人，又為何只刺中被害
    人一下即離開而非接連多刺幾下以遂其殺害被害人之目的？而被告雖因朝被害人
    胸部之要害刺一刀而導致被害人死亡，然案發當時之現場即前開ＫＴＶ包廂內燈
    光昏暗，又有證人丙○○一直在二人中間阻擋，試圖勸架等情，業據被告所陳稱
    在卷，並為證人丙○○所證述明確，在此情形下，被告是否果能如此正確瞄準被
    害人上半身之肺部部位，並能如此準確掌握力道，以一刀即刺中被害人之肺部，
    並能致使被害人心臟大動脈及左肺部上葉均因受有刀穿刺傷而死亡？是以應認被
    告應僅係基於傷害之犯意，其主觀上應無殺人之故意，亦無致人於死之預見（惟
    其於和被害人近身互毆之際，持刀在手，朝被害人上半身刺中一刀，致被害人肺
    部受有刀穿刺傷、心臟大動脈血管亦有刀傷，而發生死亡之結果，此在客觀上應
    為一般人所能預見，被告對此加重結果自應負責），公訴人認被告前開行為，應
    成立殺人罪，容有誤會，起訴法條應予變更。爰審酌被告係因拿取管制藥品ＭＤ
    ＭＡ（即搖頭丸）予證人丙○○施用，遭被害人制止，即和被害人發生口角爭執
    ，繼而持刀為此犯行之犯罪動機、犯罪手段、所生危害、與被害人之關係、及其
    雖於犯後供承大部分犯行，惟未和被害人家屬達成和解等一切情狀，量處如主文
    所示之刑，並因其犯罪之性質認有褫奪公權之必要，另依刑法第三十七條第二項
    之規定，宣告褫奪公權六年。又扣案之銀色折疊刀一把為被告所有，業據其供承
    在卷，且為供其犯上揭犯行所用之物，應依刑法第三十八條第一項第二款之規定
    宣告沒收之。
據上論結，應依刑事訴訟法第二百九十九條第一項前段、第三百條，刑法第二百七十
七條第二項前段、第三十七條第二項、第三十八條第一項第二款，判決如主文。
本案經檢察官吳金棟到庭執行職務。
中    華    民    國        九十    年      七      月      二十三      日
                                臺灣新竹地方法院刑事第二庭
                                        審判長法官
                                              法官
                                              法官
右正本證明與原本無異。如不服本判決，應於判決送達後十日內向本院提出上訴狀（
應附繕本），上訴於臺灣高等法院。
附錄本案論罪科刑法條全文：
刑法第二百七十七條第一項、第二項前段：
傷害人之身體健康者，處三年以下有期徒刑、拘役或一千元以下罰金。
犯前項之罪因而致人於死者，處無期徒刑或七年以上有期徒刑。


司法院資訊處製作；財團法人民間司法改革基金會備份。
